臺灣士林地方法院刑事判決
111年度審訴字第770號
公  訴  人  臺灣士林地方檢察署檢察官王啟旭  
被      告  林楷祐


上列被告因違反毒品危害防制條例案件，經檢察官提起公訴（11
1 年度毒偵字第1480號），被告在本院準備程序中就被訴事實為
有罪之陳述，經本院合議庭裁定由受命法官獨任行簡式審判程序
審理後，茲判決如下：
    主  文
林楷祐施用第一級毒品，處有期徒刑柒月；又施用第二級毒品，
處有期徒刑伍月，如易科罰金，以新臺幣壹仟元折算壹日，扣案
之第二級毒品甲基安非他命貳包（合計驗餘淨重零點三七四八公
克）、殘留有甲基安非他命成分之殘渣袋壹個、殘留有甲基安非
他命成分之吸食器壹組（含玻璃球七顆、鼻頭二只），均沒收銷
燬之，扣案之殘渣袋壹個沒收。
    事實及理由
一、本件犯罪事實及證據，除引用附件起訴書之記載外，補充、
    更正如下：
（一）犯罪事實部分，更正起訴書犯罪事實欄一第6 行所載被告
      林楷祐之前案服刑情形為「民國109 年4 月6 日縮刑假釋
      出監，至109 年9 月4 日假釋縮刑期滿，未經撤銷，視為
      執行完畢」，倒數第4 行所載「大西街」為「大西路」、
      倒數第1 行至第2 行所載扣案物品「吸食器（玻璃球9  
      顆、鼻頭2 只）」為「吸食器1 組（含玻璃球7 顆、鼻頭
      2 只）」。
（二）證據部分：
　　1.更正起訴書證據並所犯法條欄一證據名稱欄編號3 所載「
      查獲照片4 張」、「吸食器（玻璃球9 顆、鼻頭2  只）
      」為「查獲照片6 張（偵查卷第87頁至第91頁）」「吸食
      器1 組（含玻璃球7 顆、鼻頭2 只）」。
　　2.補充「交通部民用航空局航空醫務中心111 年8 月26日航
      藥鑑字第0000000 號毒品鑑定書1 份（附於本院卷第61頁
      ）」、「被告於本院準備程序及審理時之自白」。
二、論罪科刑：
  (一)查被告前因施用毒品案件，經法院裁定送觀察、勒戒後，
      於民國110 年12月27日釋放出所，並由臺灣臺北地方檢察
      署檢察官以110 年度毒偵字第2819號、第4217號為不起訴
      處分確定，有臺灣高等法院被告前案紀錄表及前開不起訴
      處分書在卷可考，其於前開觀察、勒戒完畢釋放後，未滿
      3 年即再犯本件施用毒品案件，自應依毒品危害防制條例
      第20條第3 項規定追訴、處罰。
  (二)核被告所為，係犯毒品危害防制條例第10條第1 項之施用
      第一級毒品罪，及同條例第10條第2 項之施用第二級毒品
      罪。其施用前持有第一級毒品海洛因、第二級毒品甲基安
      非他命之低度行為，分別為施用之高度行為所吸收，均不
      另論罪。被告所犯前揭2 罪，犯意各別，行為互殊，客觀
      上可以按其行為外觀，分別評價，應分論併罰。
  (三)檢察官已在起訴書內具體記載被告前曾因施用毒品等案件
      ，分別經法院判處有期徒刑確定，經入監接續執行後，於
      109 年4 月6 日執行完畢之前科事實，理由中並引用臺灣
      士林地方檢察署刑案資料查註紀錄表為證，請求依累犯規
      定酌量加重其刑（最高法院刑事大法庭110 年度台上大字
      第5660號裁定意旨參照），經比對卷附之臺灣高等法院被
      告前案紀錄表結果，雖應更正被告係於109 年4 月6 日縮
      刑假釋出監，至109 年9 月4 日假釋方滿，視為執行完畢
      ，惟仍無礙於被告係在上開案件之有期徒刑執行完畢後，
      5 年內故意再犯本件有期徒刑以上刑之罪之認定，是被告
      此次所犯兩罪，依刑法第47條第1 項規定，應均為累犯，
      考量被告先前執行之案件中，即有與本案犯罪類型相同之
      施用毒品案件，足認前次刑罰執行，對被告並未產生預期
      之教化或嚇阻作用，縱然因此加重其刑，亦無過苛之虞，
      參酌司法院大法官會議第775 號解釋意旨，爰就其本次所
      犯兩罪，均加重其刑；累犯僅屬刑之一般加重事由，已無
      須在主文中特別記載，附此敘明。
  (四)爰審酌海洛因、甲基安非他命分係毒品危害防制條例列管
      之第一、二級毒品，對個人身心有害無益，被告前曾數次
      因施用毒品，經法院判處罪刑確定，復經觀察、勒戒執行
      完畢，仍未能遠離毒害，又再犯本件施用第一、二級毒品
      犯行，可知其陷溺毒品甚深，一般醫療性之保安處分已經
      難收成效，而有科處刑罰，以資警惕之必要，惟施用毒品
      究屬自戕性之犯罪，本質上並未危及他人，對社會造成的
      直接危害有限，與其他類型的犯罪相較，可罰性相對偏低
      ，此類犯罪又屬於成癮性的病患型犯罪，即便對之施以刑
      罰，警告意義亦遠大於矯正成效，被告此次係因形跡可疑
      ，遭民眾檢舉而為警查獲，現實上查無其因該2 次施用毒
      品失控，致有損他人生命、身體或財產，或造成是項危險
      之行為，犯後並坦承犯行，另斟酌其年齡智識、生活經驗
      、經濟與家庭狀況及其他一切情狀，分別量處如主文所示
      之刑，並就所處得易科罰金之有期徒刑部分，諭知易科罰
      金之折算標準，以示懲儆。
三、沒收（含銷燬）處分：
（一）本案共查扣有2 包白色透明結晶、殘渣袋2 個及吸食器1 
       組（含玻璃球7 顆、鼻頭2 只），除其中1 個殘渣袋未
      經鑑定外，其餘扣案物經交通部民用航空局航空醫務中心
      鑑定結果，結晶部分均檢出甲基安非他命成分，屬第二級
      毒品，至於殘渣袋1 個及吸食器1 組亦均有甲基安非他命
      成分附著其上，無法析離，可以一併視為第二級毒品，此
      有前開航空醫務中心出具之毒品鑑定書2 份在卷可考（偵
      查卷第121 頁，本院卷第61頁），故上開毒品、殘渣袋與
      吸食器均應依毒品危害防制條例第18條第1 項前段規定，
      在被告所犯施用第二級毒品罪之處罰主文下，宣告沒收銷
      燬之。
（二）至於扣案未經檢驗之殘渣袋1 個因係被告所有，並係供其
      施用甲基安非他命所用，此經被告於偵查中陳明在卷（偵
      查卷第103 頁），爰依刑法第38條第2 項前段規定沒收。
四、適用法條：
    刑事訴訟法第273 條之1 第1 項、第299 條第1 項前段、第
    310 條之2 、第454 條，毒品危害防制條例第10條第1 項、
    第2 項、第18條第1 項前段，刑法第11條、第50條第1 項前
    段、第47條第1 項、第41條第1 項前段、第38條第2 項前段
    。
五、上訴教示：　　
　　如不服本判決應於收受送達後20日內向本院提出上訴書狀，
    並應敘述具體理由。其未敘述上訴理由者，應於上訴期間屆
    滿後20日內向本院補提理由書 (均須按他造當事人之人數附
    繕本)「切勿逕送上級法院」。
本案經檢察官郭季青到庭執行職務。
中　　華　　民　　國　　111 　年　　11　　月　　21　　日
             　   刑事第十庭法　官  陳彥宏   
以上正本證明與原本無異。　　　　　　　　　
因疫情而遲誤不變期間，得向法院聲請回復原狀。
                        　  書記官  李文瑜
中　　華　　民　　國　　111 　年　　11　　月　　21　　日
適用法條：
毒品危害防制條例第10條第1 項、第2 項
施用第一級毒品者，處 6 月以上 5 年以下有期徒刑。
施用第二級毒品者，處 3 年以下有期徒刑。